臺灣桃園地方法院民事簡易判決　　　　110年度桃簡字第758號
原　　　告　良京實業股份有限公司

法定代理人　平川秀一郎

訴訟代理人　林進軍　


被　　　告　張世昌　
上列當事人間請求清償債務事件，於中華民國110 年10月28日言
詞辯論終結，本院判決如下：
    主    文
一、被告應給付原告新臺幣104,217 元，及自民國一○五年二月
    二十六日起至清償日止，按週年利率百分之十五計算之利息
    ，暨違約金新臺幣1元。
二、原告其餘之訴駁回。
三、訴訟費用由被告負擔。
四、本判決第一項得假執行。
    事實及理由
壹、程序部分：
    按簡易訴訟之訴狀送達後，原告不得將原訴變更或追加他訴
    ，但擴張或減縮應受判決事項之聲明者，不在此限，民事訴
    訟法第436 條第2 項適用第255 條第1 項但書第3 款定有明
    文。經查，原告起訴請求：「被告應給付原告新臺幣（下同
    ）104,217 元，及自民國96年6 月29日起至清償日止，按週
    年利率15％計算之利息，暨自96年7 月30日起至清償日止，
    逾期在6 個月以內者，依上開利率10％，逾期超過6 個月者
    ，按上開利率20％應計付之違約金」（見本院促字卷第2 頁
    ），後於110 年10月28日言詞辯論期日將訴之聲明變更為：
    「被告應給付原告104,217 元，及自105 年2 月26日起至清
    償日止，按週年利率15％計算之利息，暨自105 年2 月26日
    起至清償日止，逾期在6 個月以內者，依上開利率10％，逾
    期超過6 個月者，按上開利率20％應計付之違約金」（見本
    院桃簡字卷第17頁背面），核其性質為減縮應受判決事項之
    聲明，應予准許。
貳、實體部分：
一、原告主張：被告前向訴外人寶華商業銀行（下稱寶華銀行）
    申請小額循環信用貸款，借款額度為300,000 元，借貸期限
    係1 年，期滿30日前，若未為書面反對續約之意思表示並經
    審核同意者，得以同一內容繼續延長1 年，每年屆期時均同
    ，又雙方約定利率為15％，每月15日為最終繳款日，若未依
    約繳納最低繳款金額者，債務視為全部到期，並應自應償日
    起，繳付違約金，然被告於96年6 月29日起即未履行繳款義
    務，後寶華銀行將上開債權轉讓與原告，被告屢經催繳，猶
    置之不理，爰依契約、民法消費借貸及債權讓與之法律關係
    提起本件訴訟，請求清償債務等語，並聲明：被告應給付原
    告104,217 元，及自105 年2 月26日起至清償日止，按週年
    利率15％計算之利息，暨自105 年2 月26日起至清償日止，
    逾期在6 個月以內者，依上開利率10％，逾期超過6 個月者
    ，按上開利率20％應計付之違約金。
二、被告則以：希望原告能夠捨棄利息之請求，另原告請求之違
    約金過高等語，資為抗辯，並聲明：原告之訴駁回。
三、本院得心證之理由：
  ㈠本件原告主張之事實，業據其提出現金卡申請書、分攤表、
    債權讓與證明書、公告等（見本院促字卷第4 至9 頁）在卷
    可稽，是本院綜合各項證據調查結果及全辯論意旨，堪認原
    告之主張為真實。至被告雖請求原告捨棄上開利息等語（見
    本卷桃簡字卷第17頁背面）。然查，約定利率，超過週年20
    ％者，債權人對於超過部分之利息，無請求權；約定利率，
    超過週年16％者，超過部分之約定，無效，110 年7 月20日
    施行前、後之民法第205 條分別定有明文。又依被告與寶華
    銀行簽立之現金卡申請書代償約定條款第3 款規定：代償金
    額自撥款日起，享有前1 個月固定利率9.99％之優惠利率計
    算，惟最低應繳金額仍依魔力卡之約定方式繳付，優惠期間
    屆滿後，未清償之餘額循環利率則自動恢復為按固定利率15
    ％計息等情，亦有現金卡申請書（見本院桃簡字卷第4 頁背
    面）在卷可參，則週年利率15％既為被告與寶華銀行之約定
    ，且該約定亦無違反上開民法第205 條之規定，則原告請求
    被告給付依週年利率15％計算之利息，於法有據，是被告所
    辯，委無足採。
  ㈡惟按約定之違約金額過高者，法院得減至相當之數額，民法
    第252 條定有明文。又定型化契約條款，乃企業經營者為與
    不特定多數消費者訂立同類型契約之用，所提出預先擬定之
    契約條款。由於該條款內容係企業經營者所預先、片面擬定
    ，通常僅為自身之最大利益考量，將不利益之風險轉嫁由消
    費者承擔，而一般消費者於訂約之際，亦因缺乏詳細審閱之
    機會及能力，或因市場壟斷而無選擇機會，或因經濟實力、
    知識水準造成締約地位實質上之不平等，以致消費者對於該
    內容僅能決定接受或不接受，別無討價還價之餘地。又鑑於
    當今銀行存款及放款利率均已大幅調降，而民法第205 條雖
    已修正約定利率以16％為上限，然該利率仍遠高於銀行存款
    及放款利率，倘仍允銀行依民法規定就現金卡或是信用卡收
    取16％之高利率循環利息，此種經法律制度容許之階級剝削
    行為，與社會現況實非相符，而有不公，進而嚴重盤剝經濟
    弱勢的債務人，是於銀行法第47條之1 第2 項即定有「自10
    4 年9 月1 日起，銀行辦理現金卡之利率或信用卡業務機構
    辦理信用卡之循環信用利率不得超過年利率15％」之規定。
    經查，本件原告依信用卡契約、民法消費借貸及債權讓與而
    提起本訴，除請求被告給付本金104,217 元，及自105 年2
    月26日起至清償日止，按週年利率15％計算之遲延利息外，
    另請求自105 年2 月26日起至清償日止，逾期在6 個月以內
    者，依上開利率10％，逾期超過6 個月者，按上開利率20％
    應計付之違約金，然金融業者為抵銷呆帳而將不良債權以低
    價出售予資產管理公司，已為眾所皆知之事，則原告因被告
    遲延給付，除受有利息損失外，難認其有其他損害，兼衡以
    國內貨幣市場利率已大幅調降，原告向被告收取之利息，可
    認已獲有相當之經濟利益，若再課予被告給付違約金義務，
    原告請求之利息及違約金總額顯然偏高，殊非公允，故本院
    認為上揭原告聲明請求違約金部分應予酌減為1 元為適當。
  ㈢綜上所述，原告依契約、民法消費借貸及債權讓與之法律關
    係，請求被告給付104,217 元，及自105 年2 月26日起至清
    償日止，按週年利率15％計算之利息，暨違約金新臺幣1元
    部分，即屬有據，應予准許。逾此範圍之請求則無理由，應
    予駁回。
四、本件原告勝訴部分，係就民事訴訟法第427 條訴訟適用簡易
    程序所為被告敗訴之判決，依同法第389 條第1 項第3 款之
    規定，應依職權宣告假執行。
五、訴訟費用負擔依據：民事訴訟法第79條。本件雖為一部勝訴
    一部敗訴，但原告敗訴部分之比例甚微，故酌量此情，仍命
    訴訟費用由被告全部負擔。
中    華    民    國   110    年    11    月    19    日
                  桃園簡易庭  法  官  顏嘉漢
以上為正本係照原本作成。
如不服本判決，應於送達後20日內，向本院提出上訴狀並表明上
訴理由，如於本判決宣示後送達前提起上訴者，應於判決送達後
20日內補提上訴理由書（須附繕本）。
如委任律師提起上訴者，應一併繳納上訴審裁判費。
中    華    民    國   110    年    11    月    19    日
                              書記官  楊上毅